【裁判字號】    91,重訴,52
【裁判日期】    921126
【裁判案由】    履行契約
【裁判全文】
臺灣基隆地方法院民事判決  九十一年度重訴字第五二號
    原      告    甲○○
    訴訟代理人    柯士斌律師
    複  代理人    葉民文律師
    被      告    乙○○
                  戊○○○○○.
                  丙○○○
                  丁○○
右當事人間請求履行契約事件，本院於民國九十二年十一月六日言詞辯論終結，茲判
決如左：
    主      文
被告乙○○應給付原告新台幣柒拾肆萬元及自民國九十年九月十日起至清償日止，按
年息百分之五計算之利息。
被告乙○○應自民國九十年九月十日起至完工日止，按日給付原告新台幣捌仟肆佰元
。
被告乙○○應將門牌號碼基隆市○○區○○路六五巷八六號三樓、五樓及其公共設施
等建物如附表一所示之未完工項目，依附表二所示建材及規格施工完畢，或給付原告
新台幣捌拾柒萬陸仟貳佰伍拾貳元。
原告其餘之訴駁回。
訴訟費用由被告乙○○負擔十分之九，餘由原告負擔。
本判決原告勝訴部分，於原告以新台幣伍拾肆萬元為被告乙○○供擔保後，得假執行
。
原告其餘假執行之聲請駁回。
    事      實
甲、原告方面：
一、聲明：求為判決(一)被告應連帶給付原告新台幣（下同）七十四萬元及自民國（下
    同）九十年八月十日起至清償日止，按年息百分之五計算之利息；(二)被告應連帶
    自九十年八月十日起至完工日止，按日給付八千四百元予原告；(三)被告應連帶將
    門牌號碼為基隆市○○區○○路六五巷八六號三樓、五樓及其公共設施等建物如
    附表一所示之未完工項目，依附表二所示建材及規格施工完畢，如給付不能時，
    被告應連帶給付原告一百零六萬一千二百五十二元；(四)願供擔保請准宣告假執行
    。
二、陳述：
  一緣系爭建物經鑑定尚有許多項目未完工，為求明確爰將其項目及規格，列明如附
    表一及附表二，並更正訴之聲明如第三項所載，合先敘明。
  二兩造因供地合建契約發生糾紛，經雙方合意達成協議，依該協議第三條明訂被告
    應給付七十四萬元予原告，又第七條規定被告應依原契約書訂定之建材及規格施
    工，於簽立協議書後九十日完工，逾期罰款按契約書規定辦理。
  三按該協議第三條之規定，被告應給付七十四萬元予原告，詎迄今均未給付該款項
    予原告，是原告依系爭協議書請求被告連帶給付七十四萬元予原告，自應准許。
  四次查系爭建物尚未完工，業經台灣省建築師公會基隆辦事處鑑定說明尚未完工，
    此有其鑑定報告書可資為憑，故被告既未依約完工，自應由被告連帶負擔依約完
    工之責任，又其完工費用經鑑定為八十七萬六千二百五十二元，惟其中電梯費用
    部分，上開鑑定報告係載十六萬五千元，另原電梯廠商提出契約書表明尚有尾款
    三十五萬元未支付，繼續施作完成即應支付三十五萬元，較鑑定報告所載多出十
    八萬五千元，是本件完工費用總計應為一百零六萬一千二百五十二元（計算方式
    ：８７６２５２＋１８５０００＝0000000），為免被告不予履行，爰請
    求替代給付完工所需費用。
  五復按系爭協議書第七條規定被告逾期罰款按契約書規定辦理，而原契約書第五條
    第七項規定：「若逾期一日交屋，應賠償工程總造價千分之一之違約金。」又查
    系爭建物共計二百十坪，每坪造價四萬元，是總造價為八百四十萬，每日之違約
    金即為八千四百元，被告應於簽立協議書後九十日完工，即九十年八月九日完工
    ，現被告既未依約完工，自應連帶自九十年八月十日起至完工日止，按日給付八
    千四百元之違約金予原告。
  六被告賴蓎諼、丙○○○、丁○○及乙○○所辯，要無足採，茲分述如后：
    (一)被告乙○○部分：
      1.按系爭協議書第二條規定雙方於九十年五月三十一日前主張相對人違反契約
        書部分，簽立本協議書後，雙方均不得再行主張，是被告所稱原告未依約辦
        理產權移轉及私自設定抵押云云，因係簽立協議書之前，依系爭協議書第二
        條之規定，自不得再行主張。
      2.乙○○所辯原告未履約部分，均未提出證據以實其說，自難採信，且其所辯
        事實之時間均在簽立系爭協議書之前，依前開協議約定，不得再行主張，自
        不得再以協議前之事由主張原告違約。
      3.又依前開鑑定結果可知，系爭房屋確未完工，乙○○辯稱已完工僅係瑕疵云
        云，自不足採。
    (二)被告賴蓎諼部分：
      1.本件合建契約本係原告與第三人陳聰明所訂，於施工期間，因陳聰明無力續
        建，乃將權利讓予被告賴蓎諼承受，而賴蓎諼於鈞院九十一年十二月二十六
        日言詞辯論期日，自承讓渡書有蓋印章，也有簽名，足認賴蓎諼係合建契約
        之繼受人，本即為合建契約之當事人，自應負擔合建之義務。
      2.次按「由自己之行為表示以代理權授與他人，或知他人表示為其代理人而不
        為反對之表示者，對於第三人應負授權人之責任。」民法第一百六十九條本
        文但書定有明文。
      3.復按乙○○於鈞院九十一年十二月二十六日言詞辯論期日，供稱其簽訂系爭
        協議書後，有告知其他三人，該三人未置可否；又於鈞院九十一年二月十三
        日言詞辯論期日，供稱：「使用其他被告存放在我這裡的便章。」足徵系爭
        協議書上之印章確為被告賴蓎諼所有，被告將印章交由乙○○使用，且簽立
        授權書表明由乙○○代理，足使他人相信乙○○確有代理權限，應有由自己
        之行為表示以代理權授與他人之事實，再者賴蓎諼事後明知乙○○以其代理
        人之地位與原告簽訂系爭協議書之事實，均未為反對之表示，即有知他人表
        示為其代理人而不為反對表示之事實，依前開表見代理之規定，對於原告應
        負授權人之責任。
      4.又被告所提契稅證明係九十二年七月十四日申報，顯係臨訟所為，再者被告
        遲遲無法提出買賣資金之證明，亦未提出買賣契約書，且被告既為合建當事
        人，亦為起造人之一，根本無須再向他人買受房屋，且建物登記謄本所載登
        記原因係第一次登記，並無所謂買賣情形，足見其買賣之說，顯不足採。
      5.綜上所述，被告賴蓎諼既係自前建商陳聰明繼受合建權利之人，本即為合建
        契約之當事人，自應負完成合建之義務，退萬步言之，其與乙○○係夫妻，
        將印章交予乙○○簽訂系爭協議書，足使他人信有代理之事實，且其經乙○○告知代理之事亦未表示反對，自應負表見代理之責任，再參其均未能提出
        買賣契約及買賣資金之證明，足徵其係合建義務人，而委由乙○○與原告簽
        訂系爭協議書，應屬事實。
    (三)被告丁○○及丙○○○部分：
      1.按「由自己之行為表示以代理權授與他人，或知他人表示為其代理人而不為
        反對之表示者，對於第三人應負授權人之責任。」民法第一百六十九條本文
        但書定有明文。
      2.次按乙○○於鈞院九十一年十二月二十六日言詞辯論期日，供稱其簽訂系爭
        協議書後，有告知其他三人，該三人未置可否，又於鈞院九十一年二月十三
        日言詞辯論期日，供稱：「使用其他被告存放在我這裡的便章。」足徵系爭
        協議書上之印章確為被告二人所有，被告將印章交由乙○○使用，足使他人
        相信乙○○確有代理權限，應有由自己之行為表示以代理權授與他人之事實
        ；再者渠等事後明知乙○○以其代理人之地位與原告簽訂系爭協議書之事實
        ，均未為反對之表示，即有知他人表示為其代理人而不為反對表示之事實，
        依前開表見代理之規定，對於原告應負授權人之責任。
      3.又丙○○○提出之契稅繳款書所載立契日期為九十年七月二日，另提之買賣
        契約（原告否認其真正）所載付款方式「簽約：三十萬」部分所載日期為八
        十八年七月十九日，顯與上開繳款書所載日期不符，且其若係三百萬買受，
        怎會以一百三十萬元轉賣第三人蕭淑琴（參九十一年七月九日被告庭呈契約
        書）？亦未記載有其他款項由買受人蕭淑琴支付等語，足徵被告丙○○○所
        提買賣契約及餘款由買受人蕭淑琴支付云云顯有不實。
      4.再者被告二人遲遲無法提出買賣資金之證明，亦未提出買賣契約書，且被告
        既為起造人之一，根本無須再向他人買受房屋，足徵並無所謂買賣之情甚明
        。
      5.綜上所述，被告二人未能提出買賣資金流向證明係買賣關係，而以其同為起
        造人觀之，取得房屋所有權之原因應係同為合建人，較為可採，次由乙○○
        之供述可知，協議書上之印章確為被告二人所有，渠等亦明知乙○○以其代
        理人之地位與原告簽訂系爭協議書之事實，均未為反對之表示，自應負表見
        代理之責任。
三、證據：提出建材設備及設計圖影本一件、九十年六月十一日協議書影本一件、九
    十年五月六日授權書影本一件、九十年五月十日聲明書影本一件、提供土地合作
    興建房屋契約書影本一件、現場照片一本、使用執照影本一件、估價單二件、起
    造人名冊影本一件、工程經費詳細表影本一件、台灣省建築師公會基隆辦事處鑑
    定報告書節錄報告書影本一件、電梯訂購契約書影本一件、建物登記謄本一件等
    為證，並請求就系爭建物進行鑑定。
乙、被告方面：
一、被告乙○○部分：
    被告經合法通知未於最後言詞辯論期日到場，惟據其以前到場之聲明、陳述及提
    出之證據為：
  (一)聲明：求為判決駁回原告之訴。
  (二)陳述：
    1.被告丙○○○、丁○○係單純買受人，為保障其權益才列他們為起造人，被告
      賴芬蘭為伊前妻，該合建工程是以其名義與陳聰明簽訂讓渡書，但實際上工程
      都是伊在進行。協議書為九十年六月十一日簽訂，由原告代理他太太而伊代理
      其他三名被告，事後我將此事告知該三名被告但未拿協議書給他們看，他們雖
      未置可否，但對協議內容也不清楚，被告丙○○○、丁○○只要求伊趕快將房
      屋過戶。
    2.原告所提未完工部分，係為瑕疵部分，且已於八十九年十一月二十七日結構完
      成，九十年三月七日領取使用執照，同年七月三十一日領取建物所有權狀。依
      契約第六條第一、二項約定，於第二樓完成時應辦理產權移轉，惟被告於九十
      年四月十七日以存證信函通知原告，惟原告並未依約履行而使被告受損，原告
      於八十七年三月十一日簽約時既知產權不得設定抵押權（契約第五條第三項、
      第九條第一項），仍於同年四月十三日逕向中央信託局辦理抵押貸款，顯違反
      上開契約約定。又發票及稅單部分，契約中並無明文記載，被告自無而給付等
      語。
  (三)證據：提出工程紀錄查驗單、使用執照、月眉路六五巷八六號二樓建物所有權狀
    、存證信函第九五號、協議書、地政事務所土地登記案件收件號牌、契約書、土
    地登記謄本（信義區○○段○○五六─○○○一地號）等為證。
二、被告戊○○○○○○部分：
  (一)聲明：求為判決駁回原告之訴。
  (二)陳述略為：原告所提出之協議書及授權書等均為伊前夫乙○○之字跡，非被告所
    親簽，且被告對外亦未表示授權乙○○為伊之代理人，更無明知前夫乙○○為伊
    代理人而無反對之意思表示，被告當時僅知要購買預售屋，並不知為合建契約，
    若是乙○○有完全之代理權，所蓋之印章應為被告之印鑑章而非便章，且被告從
    未看過任何讓渡書，何來有原告所稱自承蓋章或簽名之情？系爭建物二樓是伊向
    原出資人陳聰明所買，伊不僅有付款流程且有房屋契稅單可證，此有契稅單上所
    載發生原因為「買賣」可知，被告並非系爭合建契約之當事人等語。
  (三)證據：提出房屋契稅單影本一件為證。
三、被告丙○○○部分：
  (一)聲明：求為判決駁回原告之訴。
  (二)陳述略為：被告於八十八年七月十九日向賴芬蘭購買系爭房地之四樓預售屋，雙
    方約定買賣價金為三百萬元，被告已於施工期間給付一百八十萬元予被告賴芬蘭
    ，但因系爭房屋遲遲無法完工，被告急需用錢，乃於九十年七月二十三日將系爭
    房屋四樓以一百三十萬元售予訴外人蕭淑琴，雙方並簽訂買賣契約，被告並未參
    與原告所稱之合建契約，原告所提九十年六月十一日之協議書、契約書均非被告
    所簽名蓋章，被告乙○○並未告知其以被告名義與陳聰明簽約乙事，被告亦未同
    意或授權被告乙○○以被告名義與他人簽訂合建契約，且因被告自始至終均不知
    授權書乙事，而印章亦未放置被告乙○○處，故亦無明知他人表示為其代理人卻
    不為反對之表現代理存在。
  (三)證據：提出房屋買賣契約書一份、不動產買賣契約書一份、存摺一份、異動索引
    一份、建物登記謄本一份、印鑑證明一份、契稅單一份等影本為證。
四、被告丁○○部分：
  (一)聲明：求為判決駁回原告之訴。
  (二)陳述略為：被告現所居住之系爭建物一樓部分，係伊向被告乙○○所購，被告並
    非系爭合建契約之當事人；且被告乙○○從未告知其如何與原告達成協議乙事，
    被告亦未同意或授權被告乙○○以被告名義與他人簽訂合建契約，且因被告自始
    至終均不知授權書乙事，而印章亦未放置被告乙○○處，故亦無明知他人表示為
    其代理人卻不為反對之表現代理存在。又被告現所購之一樓已完工且實際使用，
    業經鈞院實地屋履勘在案，至於其他樓層完工與否，純屬原告與承造人之糾紛，
    要與被告無涉等語。
  (三)證據：提出原留「印章」、偽造之協議書「印章」、購買房屋契稅單據、建物所
    有權狀、土地所有權狀等影本為證。
丙、本院依聲請囑託台灣省建築師公會基隆市辦事處就系爭建物是否完工進行鑑定，
    製有鑑定報告書一件附卷。
    理      由
壹、程序方面：
一、按訴狀送達後，原告不得將原訴變更或追加他訴，但請求之基礎事實同一與擴張
    或減縮應受判決事項之聲明者，不在此限，民事訴訟法第二百五十五條第一項第
    二款、第三款定有明文。本件原告原起訴聲明第一項為請求被告應連帶給付原告
    七十四萬元及自九十年八月十日起至清償日止之法定遲延利息，第二項乃被告應
    連帶自九十年八月十日起至完工日止，按日給付八千四百元予原告，及自九十年
    八月十日起至清償日止之法定遲延利息，第三項係被告應連帶將門牌號碼為基隆
    市○○區○○路六五巷八六號三樓、五樓之建物，依附表二所示建材及規格施工
    完畢，並將前開建物因施工所開立之發票及稅務憑證交予原告；嗣於訴訟進行中
    ，減縮第二項聲明中之利息部分，並擴張第三項聲明為被告應連帶將門牌號碼為
    基隆市○○區○○路六五巷八六號三樓、五樓及其公共設施等建物如附表一所示
    之未完工項目，依附表二所示建材及規格施工完畢，而捨棄請求將前開建物因施
    工所開立之發票及稅務憑證交予原告部分，並擴張第三項聲明為如給付不能時，
    被告應連帶給付原告一百零六萬一千二百五十二元。核其聲明之更易，應屬聲明
    之減縮、擴張，惟其請求仍係基於同一契約關係，揆諸首揭規定，應予准許，合
    先敘明。
二、本件被告乙○○經合法通知，無正當理由未於最後言詞辯論期日到場，核無民事
    訴訟法第三百八十六條各款所列情形，爰依原告聲請，由其一造辯論而為判決。
貳、實體方面：
一、原告主張系爭協議書係被告戊○○○○○○、丙○○○、丁○○等三人授權被告
    乙○○代理簽訂，故被告等人依約應給付原告補貼款、違約金、興建完工及如給
    付不能時之替代給付一百零六萬一千二百五十二元予原告之責。惟被告戊○○○○○○、丙○○○、丁○○等人辯稱其等均係單純買受房屋，並未授權被告乙○○代理其等與原告訂定協議書，且無明知被告乙○○表示為其等代理人而未為反
    對表示之表見代理存在，自不能請求其等負合建契約起造人之責；而被告乙○○
    則以被告戊○○○○○○、丙○○○、丁○○等三人僅是系爭建物名義上之起造
    人，實際上該建物之興建均由其負責，且系爭建物業已完工等詞置辯。是被告戊○○○○○○、丙○○○、丁○○等三人是否應受系爭協議書之拘束？被告乙○○是否已依約完工交屋？影響原告可否依系爭協議書之約定向被告四人請求，為
    本件爭點所在。
二、茲就本件爭點分析論述如下：
  (一)被告戊○○○○○○、丙○○○、丁○○等三人是否應受系爭協議書之拘束？
    1.按民法第一百六十九條後段所謂知他人表示為其代理人而不為反對之表示者，
      係指知他人表示為其代理人而與相對人為法律行為時，原即應為反對之表示，
      使其代理行為無從成立，以保護善意之第三人，竟因其不為反對之意思表示，
      致第三人誤認代理人確有代理權而與之成立法律行為，自應負授權人之責任者
      而言。如於法律行為成立後，知其情事而未為反對之表示，對業已成立之法律
      行為已不生影響，自難令負授權人之責任（最高法院八十六年度台上字第一一
      九九號判決意旨參照）。次按，民法第一百六十九條所謂對於他人表示為其代
      理人之事實，知而不為反對之表示者，須本人實際知其事實為前提，而本人除
      受通知外，以不知為原則，故主張此事實者，應負舉證之責。最高法院六十八
      年台上字第一○八一號著有判例。
    2.本件原告主張系爭協議書係被告戊○○○○○○、丙○○○、丁○○等三人授
      權由被告乙○○代理簽訂，主張被告等三人應負授權人之責，惟經被告三人以
      前詞置辨。經查，被告乙○○與原告簽訂系爭協議書時，上開被告三人並未在
      場乙情，為原告所不爭執，並經同案被告乙○○於本院審理時陳述系爭協議書
      是與原告簽訂後才告知其餘被告等語（見本院九十一年十二月二十六日言詞辯
      論筆錄），是被告戊○○○○○○、丙○○○、丁○○等三人係於被告乙○○
      已與原告簽訂系爭協議書之行為完成後，始知悉上情，雖被告三人事後對被告
      乙○○之告知簽訂協議書乙節未置可否，參諸前揭說明，被告戊○○○○○○
      、丙○○○、丁○○等人雖未表示意見，但系爭協議書既在被告乙○○與原告
      簽訂時已生效力，被告戊○○○○○○、丙○○○、丁○○等人事先亦未授權
      被告乙○○為代理行為，自難以被告三人未表示反對，即遽令其等負表見代理
      之授權人責任；況且我國人民將自己印章交付他人，委託該他人辦理特定事項
      者，比比皆是，倘持有印章之該他人，除受託辦理之特定事項外，其他以本人
      名義所為之任何法律行為，均須由本人負表見代理之授權人責任，勢將危害社
      會交易之安全（最高法院七十年台上字第六五七號判例意旨參照）。故原告除
      仍執系爭協議書上有被告戊○○○○○○、丙○○○、丁○○等人之印章，而
      認其等已授權或不反對被告乙○○為其等之代理人外，復未提出其他積極事證
      證明被告戊○○○○○○、丙○○○、丁○○等人有何授權被告乙○○與原告
      簽訂系爭協議書，揆諸前揭說明，自難為有利於原告之認定，而認被告戊○○○○○○、丙○○○、丁○○等人應受系爭協議書約定內容之拘束。
  (二)被告乙○○是否已依約完工交屋？
    1.按當事人互相表示意思一致者，無論其為明示或默示，契約即為成立，民法第
      一百五十三條第一項定有明文。而解釋私人之契約應通觀全文，並斟酌立約當
      時之情形，以期不失立約人之真意，而真意何在，又應以過去事實及其他一切
      證據資料為斷定之標準，最高法院十八年上字第一七二七號、三十九年台上字
      第一五○三號著有判例。本件被告乙○○對於其與原告訂定系爭協議書所記載
      雙方之權利義務內容等必要之點並無爭執，並自承該合建工程為其所進行（見
      本院九十一年十二月二十六日言詞辯論筆錄），顯然其有自成為契約當事人之
      意，則被告乙○○與原告既對於締結契約事項，意思表示一致，系爭協議書即
      為成立而發生法律上效力，雙方自應受其拘束，合先敘明。
    2.依系爭協議書第三條約定，被告乙○○應於交屋時補貼原告七十四萬元（原應
      補貼一百零四萬元，扣除被告支付之保證金餘額三十萬元）被告乙○○既已將
      原告依系爭協議書第六條約定分得之系爭建物第三、五層樓交付，依約被告乙○○自應依約於交屋時補貼原告七十四萬元，是原告此部分之請求，為有理由
      ，應予准許。
    3.被告雖表示其已依約完成系爭建物第三、五層樓之興建，並無給付遲延云云，
      惟系爭建物是否有依原告與被告乙○○之約定完工，經本院實地至現場履勘暨
      囑託台灣省建築師公會基隆辦事室聯絡建築師會同前往會勘結果，發現系爭建
      物第三、五層樓部分雖已完成隔間，但僅係粗胚，未經粉刷及黏貼磁磚，亦無
      衛浴設備，與其他第一、二、四層樓已進行房間粉刷、黏有磁磚及設有衛浴設
      備不同，顯然原告所購買之系爭建物第三、五層樓並未依約完工，此有本院九
      十二年三月五日勘驗筆錄及現場拍攝相片五幀附卷可按；並請隨同會勘之建築
      師於核對兩造所簽訂建造圖及契約書之內容後，對系爭建物第三、五層標的物
      鑑定後說明如下：
      未完工方面：
      (甲)三樓部分：
        (1)室內全部地磚、陽台地磚、踢腳板。
        (2)廚房之天花板、廚具及門框。
        (3)浴廁天花板及衛浴設備。
        (4)全部室內空間（廚房、浴廁×２間、臥室×４間）未安裝門扇。
        (5)室內牆及頂板水泥漆。
        (6)陽台強化玻璃未安裝。
        (7)室內清潔及雜物處理。
      (乙)五樓部分：
        (1)室內全部地磚、陽台地磚、踢腳板。
        (2)廚房之天花板、廚具。
        (3)浴廁天花板及衛浴設備。
        (4)全部室內空間（廚房、浴廁×２間、臥室×４間）未安裝門扇。
        (5)室內牆及頂板水泥漆。
        (6)陽台強化玻璃及落水頭未安裝。
        (7)室內清潔及雜物處理。
      (丙)公共設施部分：
        (1)電樓梯間：電梯未安裝。
        (2)通道門廊：一樓建材堆置。
        (3)屋頂突出物：屋頂落水頭未安置、防水層未全部完成。
        (4)水箱：內層牆粉刷及防水層未完成。
        (5)機械房：未施作隔牆及安裝門扇。
      上開標的物未完工事項，依一般工程施作計劃，其所需施工日數為四十工作
        天（含電梯設備組裝）。
      標的物施作至完工約需八十七萬六千二百五十二元。
      此有台灣省建築師公會基隆市辦事處九十二年六月六日台建師基鑑字第○二八
      號函附之鑑定報告書一件在卷可參。足徵被告乙○○確實未依系爭協議書之約
      定內容，將系爭建物第三、五層樓暨公共設施部分完工，依約自應負給付遲延
      之責。
    4.復查，系爭協議書第七條約定乙方即被告乙○○應依契約書訂定之建材及規格
      施工，於簽立本契約書後九十個日曆天完工；逾期罰款按契約書規定辦理。而
      上開協議書所稱之「契約書」經被告乙○○自訴外人即建主陳聰明處承受成為
      契約當事人後，亦應受原契約效力之拘束。是依兩造所不爭執之契約書即土地
      合作興建房屋契約書第五條第七項規定：「若逾期壹日交屋，應賠償工程總造
      價千分之一違約金」。查系爭建物共計二百十坪，每坪造價四萬元，合計總造
      價為八百四十萬，每日之違約金即為八千四百元；且依約被告乙○○應於簽立
      協議書即九十年六月十一日後之九十日即九十年九月九日完工，現被告乙○○
      既未依約完工，則原告請求被告乙○○應自九十年九月十日起至完工日止，按
      日給付八千四百元之違約金予原告，為有理由，亦應准許，逾此範圍之請求為
      無理由，應予駁回。
    5.又系爭建物經台灣省建築師公會基隆市辦事處鑑定結果既尚未完工，其所需施
      工日數為四十工作天（含電梯設備組裝），施工費用約需八十七萬六千二百五
      十二元等情，有上開鑑定報告書在卷可稽，已如前述，是原告請求被告乙○○
      應依約就鑑定報告書所列未完工部分即如附表一所示項目，依附表二所示之建
      材及規格進行施工並予完成，為有理由，應予准許；又原告為免被告乙○○不
      依約履行或無法履行時，請求被告乙○○依鑑定報告所鑑定之至施工完成所需
      之費用八十七萬六千二百五十二元給付予原告，亦有理由，應予准許。至原告
      請求被告乙○○於給付不能時，應一併將其未給付予電梯廠商之電梯設備尾款
      給付予原告之請求，因該電梯訂購契約書係存在於被告乙○○與電梯廠商之間
      ，在原告未依法承擔該債務之前，電梯廠商請求給付尾款之對象仍為被告乙○○，是原告就該部分一併請求被告乙○○為給付，洵屬無據，應予駁回。
三、從而，原告請求被告乙○○給付如主文第一、二、三項所示之款項或行為，為有
    理由，應予准許，逾此範圍之請求為無理由，應予駁回；至於原告請求被告戊○○○○○○、丙○○○、丁○○等三人亦需依系爭協議書約定負合建人之責，洵
    屬無據，亦應駁回。
四、兩造其餘攻擊防禦方法及其所提其他證據，於判決之結果無影響，爰不一一論述
    ，併予敘明。
五、原告陳明願供擔保聲請宣告假執行，經核其勝訴部分，並無不合，爰酌定相當之
    擔保金額准許之；至原告敗訴部分，其假執行之聲請，已失所附麗，應予駁回。
六、據上論結，本件原告之訴為一部有理由，一部無理由，依民事訴訟法第三百八十
    五條第一項前段、第七十九條但書、第三百九十條第二項，判決如主文。
中      華      民      國    九十二    年     十一     月    二十六    日
~B臺灣基隆地方法院民事庭
~B    法      官  林玉珮
右為正本係照原本作成。
對於本件判決如有不服，應於收受送達後廿日內向本院提出上訴書狀，敘述上訴之理
由，上訴於臺灣高等法院，並按他造人數附俱繕本。
中      華      民      國    九十二    年     十二     月      一      日
~B    法院書記官  湯惠芳
附表一：
┌──────────────┬──────────────┬──────────────┐
│       三  樓  部  分       │       五  樓  部  分       │   公  共  設  施  部  分   │
├──────────────┼──────────────┼──────────────┤
│室內全部地磚、陽台磚、踢腳板│室內全部地磚、陽台磚、踢腳板│電樓梯間：電梯未安裝        │
├──────────────┼──────────────┼──────────────┤
│廚房之天花板、廚具及門框    │廚房之天花板、廚具          │通道走廊：一樓建材堆置      │
├──────────────┼──────────────┼──────────────┤
│浴廁天花板及衛浴設備        │浴廁天花板及衛浴設備        │屋頂突出物：屋頂落水頭未安裝│
│                            │                            │、防水層未全部完成          │
├──────────────┼──────────────┼──────────────┤
│全部室內空間（廚房、浴廁X2、│全部室內空間（廚房、浴廁X2、│水箱：內層牆粉刷及防水層未完│
│臥室X4）未安裝門扇          │臥室X4）未安裝門扇          │成                          │
├──────────────┼──────────────┼──────────────┤
│室內牆及頂版水泥漆          │室內牆及頂版水泥漆          │機械房：未施作隔牆及安裝門扇│
├──────────────┼──────────────┼──────────────┤
│陽台強化玻璃未安裝          │陽台強化玻璃及落水頭未安裝  │                            │
├──────────────┼──────────────┼──────────────┤
│室內清潔及雜物清理          │室內清潔及雜物清理          │                            │
└──────────────┴──────────────┴──────────────┘
附表二：
┌──┬─────────────────────────┬──┬───┬────────┐
│項目│        名      稱      與      說      明        │單位│數  量│備            註│
├──┼─────────────────────────┼──┼───┼────────┤
│ 一 │裝修工程                                          │    │      │                │
├──┼─────────────────────────┼──┼───┼────────┤
│ １ │內牆漆水泥漆                                      │ ㎡ │405.80│                │
├──┼─────────────────────────┼──┼───┼────────┤
│ ２ │砌B /2磚牆                                        │ ㎡ │  3.87│                │
├──┼─────────────────────────┼──┼───┼────────┤
│ ３ │內牆1:2M T加防水劑．貼磁磚                        │ ㎡ │ 10.43│20*25cm         │
├──┼─────────────────────────┼──┼───┼────────┤
│ ４ │地坪1:3M T．貼40*40地磚                           │ ㎡ │ 86.80│                │
├──┼─────────────────────────┼──┼───┼────────┤
│ ５ │地坪1:2防水M T．貼凸面止滑石英磚                  │ ㎡ │ 44.30│20*20cm         │
├──┼─────────────────────────┼──┼───┼────────┤
│ ６ │塑合木紋踢腳版                                    │ Ｍ │ 96.35│                │
├──┼─────────────────────────┼──┼───┼────────┤
│ ７ │廁所、廚房平頂PVC天花板                           │ ㎡ │ 10.75│                │
├──┼─────────────────────────┼──┼───┼────────┤
│ ８ │廚房整體檯面五件式廚具（L=216cm）                 │ 組 │  2.00│                │
├──┼─────────────────────────┼──┼───┼────────┤
│ ９ │D2(90*210)推拉FRP塑鋼門門扇                       │ 樘 │  8.00│                │
├──┼─────────────────────────┼──┼───┼────────┤
│ １０ │D3(80*210)推拉不銹鋼玻璃門門扇                    │ 樘 │  2.00│                │
├──┼─────────────────────────┼──┼───┼────────┤
│  │D5(80*210)推拉FRP塑鋼門附百葉門扇                 │ 樘 │  4.00│                │
├──┼─────────────────────────┼──┼───┼────────┤
│  │D6(90*210)推拉鋁門                                │ 樘 │  1.00│                │
├──┼─────────────────────────┼──┼───┼────────┤
│  │陽台強化玻璃(10mm)                                │ 才 │ 38.00│                │
├──┼─────────────────────────┼──┼───┼────────┤
│  │高帽型屋頂雨落水銅罩  3"                          │ 只 │ 21.00│                │
├──┼─────────────────────────┼──┼───┼────────┤
│  │屋頂塗佈式PU防水膜  T=3m /m（部分修補）           │ ㎡ │ 20.50│                │
├──┼─────────────────────────┼──┼───┼────────┤
│  │電梯設備（六人份，５停，60M /m in）安裝工資及測試 │ 式 │  1.00│                │
├──┼─────────────────────────┼──┼───┼────────┤
│  │室內清潔及廢料清運                                │ 式 │  1.00│                │
├──┼─────────────────────────┼──┼───┼────────┤
│ 二 │衛生器據及給排水系統配管工程                      │    │      │                │
├──┼─────────────────────────┼──┼───┼────────┤
│ １ │坐式低水箱馬桶含銅配件全  C3340                   │ 套 │     4│和成阿爾卑斯    │
├──┼─────────────────────────┼──┼───┼────────┤
│ ２ │洗臉盆含銅配件全  LF320LS  LF3188                 │ 套 │     4│和成阿爾卑斯    │
├──┼─────────────────────────┼──┼───┼────────┤
│ ３ │除霧化妝明鏡  BA880N                              │ 套 │     4│和成            │
├──┼─────────────────────────┼──┼───┼────────┤
│ ４ │沐浴用冷熱水龍頭  BF3721                          │ 套 │     4│和成            │
├──┼─────────────────────────┼──┼───┼────────┤
│ ５ │塑鋼浴缸  F6040                                   │ 套 │     4│和成            │
├──┼─────────────────────────┼──┼───┼────────┤
│ ６ │1/2"單槍冷熱水龍頭（廚房用）KF3515                │ 套 │     4│和成            │
├──┼─────────────────────────┼──┼───┼────────┤
│ ７ │廁所不銹鋼毛巾架  BA114                           │ 套 │     4│和成            │
├──┼─────────────────────────┼──┼───┼────────┤
│ ８ │如意風扇  EF507                                   │ 套 │     4│和成            │
├──┼─────────────────────────┼──┼───┼────────┤
│ ９ │試水試壓費用                                      │ 式 │     1│                │
├──┼─────────────────────────┼──┼───┼────────┤
│ １０ │零什料損耗工程                                    │ 式 │     1│                │
├──┼─────────────────────────┼──┼───┼────────┤
│  │運什費                                            │ 式 │     1│                │
├──┼─────────────────────────┼──┼───┼────────┤
│  │按裝工資                                          │ 式 │     1│                │
└──┴─────────────────────────┴──┴───┴────────┘


司法院資訊處製作；財團法人民間司法改革基金會備份。
